【裁判字號】    98,上易,144
【裁判日期】    980901
【裁判案由】    返還停車位等
【裁判全文】
臺灣高等法院民事判決                 98年度上易字第144號
上  訴  人  蔡汶彥
訴訟代理人  蔡錦得律師
被  上訴人  甲○○
訴訟代理人  王昧爽律師
上列當事人間請求返還停車位等事件，上訴人對於中華民國97年
12月9日臺灣板橋地方法院97年度訴字第322號第一審判決提起上
訴，本院於98年8月25日言詞辯論終結，判決如下：
    主      文
原判決關於駁回上訴人後開第二、三項之訴及訴訟費用之裁判均
廢棄。
被上訴人應將坐落台北縣新莊市○○段七二八地號土地上同段０
一四五四建號建物（即台北縣新莊市○○路三一八號至三二八號
歡喜親家大樓地下二層）如附圖虛線所示編號十六號及十六之一
號之平面停車位返還予上訴人，並不得妨礙上訴人對上開停車位
行使權利。
被上訴人應自民國九十六年七月一日起至返還上開停車位日止，
按月給付上訴人新台幣貳仟元。
第一、二審訴訟費用由被上訴人負擔。
    事實及理由
一、上訴人主張：其於民國（下同）96 年4月27日向訴外人丁○
    ○購買坐落台北縣新莊市○○段728 地號土地及其上門牌號
    碼台北縣新莊市○○路320號6樓房屋（下稱系爭320號6樓房
    地）暨共同使用部分即同市○○段01454 建號所有權應有部
    分1/44，並繼受分管契約取得上開房地所在歡喜親家大樓（
    下稱系爭大樓）地下2 層停車場（下稱系爭停車場）如附圖
    虛線編號16、16-1號所示停車位（下稱虛線編號16、16-1號
    車位）之專用權。詎被上訴人自96 年6月底佔用虛線編號16
    、16-1號車位，上訴人屢次請求系爭大樓管理委員會通知被
    上訴人返還上開車位，被上訴人均置之不理，爰先位之訴依
    據民法第767條、第818條之規定及分管契約約定，請求被上
    訴人將虛線編號16、16-1號車位返還予上訴人，並不得妨礙
    上訴人對上開停車位行使權利，另依不當得利之法則，請求
    被上訴人給付自96年7月1日起至返還上開車位之日止，按月
    給付上訴人新台幣（下同）3,000 元相當於租金之不當利益
    。如認上訴人先位之訴為無理由，則備位之訴依據民法第76
    7條、第821條之規定，請求被上訴人將虛線編號16、16-1號
    車位返還予上訴人及其他共有人全體，並不得妨礙上訴人對
    上開停車位行使權利，另依不當得利之法則，請求被上訴人
    給付自96年7月1日起至返還上開車位之日止，按月給付上訴
    人3,000 元相當於租金之不當利益等語。原審為上訴人敗訴
    之判決，上訴人不服，提起上訴，並聲明：(一)先位之訴：
    原判決關於駁回上訴人後開第、項之訴部分廢棄。被
    上訴人應將虛線編號16、16-1號車位返還予上訴人，並不得
    妨礙上訴人對上開停車位行使權利。被上訴人應自96 年7
    月1日起至返還上開車位之日止，按月給付上訴人2,000元。
    (二)備位之訴：原判決關於駁回上訴人後開第、項之訴
    部分廢棄。被上訴人應將虛線編號16、16-1號車位返還予
    上訴人及其他共有人全體，並不得妨礙上訴人對上開停車位
    行使權利。被上訴人應自96年7月1日起至返還上開車位之
    日止，按月給付上訴人2,000元。
二、被上訴人則以：被上訴人之父許金益於96 年5月28日向訴外
    人林麗君購買坐落台北縣新莊市○○段728 地號土地及其上
    門牌號碼台北縣新莊市○○路322號6 樓房屋（下稱系爭322
    號6樓房地）暨系爭停車場編號17號停車位，並於96年6月23
    日辦畢所有權移轉登記於被上訴人名下。被上訴人所繼受取
    得之停車位位置即如附圖實線編號17號所示車位（下稱實線
    編號17號車位），而上訴人所買受之停車位位置則如附圖實
    線編號16號所示車位（下稱實線編號16號車位），此停車格
    標線係依系爭大樓原始設計圖所劃，依該原始設計圖並無編
    號16-1號停車位，是上訴人主張其專用編號16、16-1號停車
    位，實屬無據。且依建物登記謄本所載，被上訴人就系爭停
    車場（即台北縣新莊市○○段01454 建號建物）之所有權應
    有部分為1/22，僅使用1 個車位，而上訴人就該建物之持分
    為1/44，竟主張得使用2 個停車位，顯不合理。又實線編號
    17號車位因位處角落，被上訴人因而得停放2 輛車，然並未
    佔用實線編號16號車位，且被上訴人按月向系爭大樓管理委
    員會繳納2 輛汽車之管理費，是上訴人所為本件請求，顯無
    理由等語，資為抗辯。原審為被上訴人勝訴之判決，被上訴
    人對於上訴人之上訴則聲明駁回上訴。
三、經查訴外人蔡昭統於96 年4月27日向訴外人丁○○買受系爭
    320號6樓房地暨共同使用部分即系爭停車場所有權應有部分
    1/44，指定上訴人為登記名義人，並於96年6月4日辦畢所有
    權移轉登記；被上訴人之父許金益於96 年5月28日向訴外人
    林麗君購買系爭322號6樓房地及系爭停車場所有權應有部分
    1/22，於96 年6月23日登記為被上訴人所有等情，有不動產
    買賣契約書、付款支票、建物所有權狀、土地所有權狀及建
    物登記謄本可稽（見原審卷(一)第9至14、48至54 頁），復為
    兩造所不爭執，堪信為真實。
四、上訴人主張依系爭大樓全體區分所有權人之分管契約約定，
    虛線編號16、16-1號車位為上訴人所專用，被上訴人占有使
    用實線編號17號車位，致上訴人無法使用虛線編號16、16-1
    號車位等語；惟為被上訴人所否認，並以前詞置辯。經查：
  (一)被上訴人雖抗辯系爭停車場僅有以黃線劃有實線編號16、17
    號車位，並無編號16-1號車位等語。惟查：
  1.經原審赴現場勘驗所製作之勘驗筆錄固記載：「目前現場只
    有黃色標示16、17號停車位，並沒有16-1號車位」（見原審
    卷(一)第223、225頁），然經本院赴現場勘驗結果：(一)現場有
    黃線劃成停車位，編號16、17號，位置如實線編號16、17號
    車位所示，黃線下有模糊之白線，「16」編號上有模糊編號
    「01」，「17」編號上有模糊編號「02」。(二)現場另有白線
    劃成停車位，編號16-1、16、17號，位置如虛線編號16、16
    -1、17號車位所示，此有勘驗筆錄及土地複丈成果圖可稽（
    見本院卷第127至129頁）。
  2.依上訴人所提系爭大樓之原始起造人東馬建設股份有限公司
    （下稱東馬公司）於82年間出售系爭大樓各區分所有建物時
    ，其買賣契約所附系爭停車場之平面圖確劃有編號16、16-1
    、17號停車位，其位置如虛線編號16、16-1、17號車位所示
    （見原審卷(一)第84頁，本院卷第99、162 頁）。被上訴人雖
    抗辯上開平面圖就編號19-1號停車位與編號20號停車位間之
    樓梯，其樓梯門開啟之方向與系爭大樓原始設計圖及現場實
    際狀況不同，故該平面圖應非東馬公司出售系爭大樓各房地
    之買賣契約附圖，而係各住戶自行繪製之附圖等語。惟查上
    開平面圖所繪樓梯門開啟之方向固與系爭大樓原始設計圖及
    現場實際狀況不同，此經本院勘驗現場查明屬實（見本院卷
    第127 頁背面），然上開平面圖中關於訴外人施淑惠所買受
    編號1號停車位及訴外人郭美俐所買受編號14、14-1 號停車
    位，均蓋有東馬公司之負責人闕錦富之印章（見原審卷(一)第
    84頁，本院卷第81、162 頁），而該印章核與各該買賣契約
    中所蓋闕錦富之印章相同（見本院卷第89頁背面、152 頁）
    ，是尚難僅因上開平面圖就上開樓梯門開啟方向繪製錯誤，
    即認該平面圖係各房地買受人所自行繪製。故被上訴人所為
    此部分抗辯，尚不足取。
  3.據證人己○○在原審到場證稱：「我是在86 年7月（系爭）
    大樓管理委員會成立時，擔任主任委員」，「（系爭停車場
    車位分配是）由全部有車位的人集中在一起，確認車位後，
    由管委會在平面圖上蓋管委會的章」，「當時確實有16-1的
    車位」，「住戶是出示與東馬建設的買賣合約書，若是單車
    位的話是100萬元，雙車位是150萬元，確認出車位後，以便
    繳納管理費」，「（管委會在86年間確認車位）是經過所有
    有車位的人的同意」，「當初所有有車位的人都沒有異議，
    我們認為大家都沒有意見，每個有車位的人都有給他們經管
    委會確認後圖1 份，但沒有留下當初確認時的記錄」等語（
    見原審卷(一)第141至142頁）。又依證人己○○所提出系爭大
    樓車位使用資料及系爭停車場停車位配置圖所示， 系爭320
    號6樓房地所有權人分配使用之車位為16、16-1號，系爭322
    號6樓房地所有權人分配使用之車位為17號，而上開16、16-
    1、17號停車位之位置核與虛線編號16、16-1、17 號車位位
    置相當（見原審卷(一)第159、162頁），足證系爭停車場確曾
    劃有16、16-1停車位，其位置即如虛線編號16、16-1停車位
    所示。
  4.被上訴人雖又抗辯實線編號16、17號車位位置核與系爭大樓
    原始設計圖所劃車位位置相符，而該原始設計圖並無編號16
    -1號停車位等語。查依台北縣政府工務局於97 年4月22日以
    北工施字第0970304048號函送系爭大樓使用執照（83莊使15
    82號）卷內之地下2層平面圖所示（見原審卷(一)第89 頁），
    關於編號16、17號停車位位置固如實線編號16、17號車位所
    示（上開平面圖係編為1、2號停車位）；且證人壬○○亦在
    原審到場證稱：「（我）是（擔任過系爭大樓管委會主任委
    員），任期是大約93年到95 年，大約2任。我是地主，蓋好
    的時候我就有房子在那裡，平時我沒有住在那裡。當初房子
    在82年間蓋好的，建商與住戶都是依照縣政府的建造圖。當
    初蓋好之後地下2樓只有24 個停車位。當初應該沒有雙車位
    ，建商賣的時候沒有，只是有的車位比較大，有的車位比較
    小」，「地下2 樓當初看圖是沒有16、16-1，有的話，也是
    住戶自己劃的，因為區分所有權人會議沒有決議過停車位如
    何劃分」等語（見原審卷(二)第45至46頁）。惟查證人壬○○
    亦證稱：「95年重劃車位的事情，是因為車位的線已模糊不
    清，本來是白色，我決定按照原來的竣工圖，後來有糾紛，
    重劃是劃黃線，有住戶認為不該這樣畫，畫到一半就沒有畫
    」，「有住戶說要按白線，我是希望按照原來竣工圖，畫黃
    線。沒有按照白線畫。白線與原來竣工圖不符」等語（見原
    審卷(二)第46頁）；又據證人己○○證稱：「該大樓起造人即
    當初之管委會主委（於95年間以黃色標示線取代白色線，）
    只有部分有畫成黃色線，因為沒有經過全體車位所有權人的
    同意，所以黃色標示線是無效的」等語（見原審卷(一)第 142
    頁）；另證人庚○○亦證稱：「（我）是（系爭大樓管理委
    員會主任委員），任期是97年4月到98年4月」，「我所知的
    ，我92年買房子住進去，現況是與原告（指上訴人）講的相
    同，車位被佔據，原告無法得到正確的位置，我住進以後地
    下2樓有16、16-1號的停車位，我是19號，當時16、16-1 號
    是320號6樓屋主丁○○，他有1 個停車位租給戊○○。地上
    有畫16、16-1的號碼。95年壬○○當時的主任委員提議，地
    下1樓多餘的空間要畫出來3個停車位，要租給別人，增加收
    入，結果講一套，作一套，車線沒有明，要再畫…原來照原
    來的線畫，但是他按照原來的竣工圖…」，「（當初地下停
    車位）有（向住戶大會）提起（如何劃分），但是沒有達成
    決議」，「（我）指的是我住進去的時候，92年以後的事，
    住戶大會有提這個（停車位）議案，但是沒有達成決議」，
    「（92年間停車格是）白色的（線）」，「（後來95年間改
    畫）黃色（線）」，「（黃色線）沒有畫完成，因為有糾紛
    ，只畫幾個位子」，「我住進去的時候（地下室2 樓停車位
    ）就有38位」，「我的車位是19、19-1，在（16、16-1的）
    旁邊，但我朋友來的時候，我會請他們停到隔壁，所以我有
    看過（標示16-1的號碼）」等語（見原審卷(二)第43至45頁）
    ；證人乙○○亦證稱：「我不曉得（依何文件劃分地下2 樓
    停車位）」，「有一部分車位是黃色線，一部分車位是白色
    線。主委是以權狀的大小，想以黃色線來取代白色線，可是
    因為部分住戶的反對，所以沒有全部畫成」等語（見原審卷
    (一)第144頁）；又依系爭大樓管理委員會91年7月15日會議記
    錄關於「討論應做事項」第6 項記載：「停車位白線已模糊
    不清，近期內由車位人繳費後標劃」（見本院卷第108 頁）
    ，及96年8月6日會議記錄記載關於「地下停車位重新依權狀
    持分比例界定並公告」之提案決議：「1.向地政事務所調集
    所有持分權狀。2.再行公告各車位持分比例或坪數大小。3.
    爾後如發現未按所公告之持分範圍使用致影響停車安全及進
    出車道者，將呈主管機關依法查察或罰鍰」（見原審卷(一)第
    183 頁）。綜合上開事證，堪認系爭停車場於建造完成後原
    係以白線劃分停車位，而該以白線所劃停車位並非依系爭大
    樓原始設計圖所配置停車位位置繪成，且當時確有編號16、
    16-1號車位，嗣證人壬○○於擔任系爭大樓管理委員會主任
    委員時，原欲依系爭大樓原始設計圖所配置停車位位置，以
    黃線重劃停車位，然因未獲系爭大樓區分所有權人會議同意
    ，且經部分區分所有權人提出異議，因而僅部分車位以黃線
    重劃車位。是虛線編號16、16-1、17號車位應係自始以白線
    所劃成之車位，而實線編號16、17號車位則係證人壬○○事
    後自行以黃線劃成之車位。故被上訴人執此抗辯系爭停車場
    自始無編號16-1號停車位云云，自不足取。
  (二)上訴人主張訴外人丙○○於82 年間向東馬公司買受系爭320
    號6樓房屋時，即以150萬元價金購買虛線編號16、16-1號車
    位，嗣丙○○將系爭320號6樓房地及車位出售予訴外人楊仕
    仲，復輾轉移轉登記予訴外人余德旺、丁○○、上訴人等語
    ，並提出歡喜親家客戶資料表、持有停車位連絡地址、停車
    位設置刷卡系統調查表、建築改良物登記簿及車道遙控器申
    請表為證（見原審卷(一)第98至102頁、212至214頁，卷(二)第2
    1頁）。經查：
  1.依上開歡喜親家客戶資料表、持有停車位連絡地址、停車位
    設置刷卡系統調查表及車道遙控器申請表所示，系爭320號6
    樓房地住戶所使用之停車位號碼係記載「16、16-1」、「大
    、16號」；另依台北縣新莊市公所87 年2月27日87北縣莊民
    字第07169號函附系爭大樓住戶名冊所載，系爭320號6 樓房
    地住戶使用車位編號為16、16-1號，系爭322號6樓房地住戶
    使用車位編號為17號（見原審卷(一)第177 頁）；復依證人庚
    ○○所提「區分所有權人及住戶資料」所載，系爭320號6樓
    房地所有人登載使用車位號碼為「16、16-1」（見原審卷(二)
    第131 頁）；又據證人丙○○證稱：「（我）是（曾買受系
    爭320號6樓房地）。我是跟建商東馬建設股份有限公司買的
    ，我是第一手」，「（當時買受系爭320號6樓房地所分配到
    的車位是）16跟16-1（號）」，「（原審卷(一)第89頁所附系
    爭大樓使用執照卷內之地下2 層平面圖）並非當初東馬建設
    （公司）所附給我們的圖」，「（原審卷(一)第15頁背面買賣
    契約所附地下2 層平面圖）這平面圖是建商於簽約時，附在
    買賣契約書內的平面圖，其上的16、16-1就是我買的時候的
    停車位」，「（當初向建商買停車位時）有用白色線標示，
    當時標示車位為16、16-1」等語（見原審卷(一)第135至136頁
    ），並提出其與東馬公司所簽訂其上載有車位「16、16-1號
    」之房屋預定買賣合約書封面為佐證（見原審卷(一)第158 頁
    ）。是上訴人主張丙○○向東馬公司買受系爭320號6樓房地
    及虛線編號16、16-1號車位，嗣輾轉由上訴人取得該房地及
    停車位等情，應屬可取。
  2.證人丁○○及戊○○固分別證稱：系爭停車場並未標示編號
    16-1號停車位（見原審卷(一)第137、139頁）。惟據證人丁○
    ○證稱：「有（買受系爭320號6樓房地），那時分配的車位
    為地下二樓編號為16及16-1，可以停2 台車」，「我分配到
    的車位是16及16-1（號），是在（原審卷(一)第89頁所附系爭
    大樓使用執照卷內之地下2 層）平面圖的左下角，因為16號
    的車位很大，所以可以在16（號）之前再停1 個車位，那個
    車位就是16-1。我當初租給別人這樣停了10年。只有1 個車
    位，可是那個車位很大，可以停兩台車」，「（車位）原始
    是用白色標線標示16，可是16號的停車位很大，可以停兩台
    車」，「（車位的位置）在（原審卷(一)第15頁背面買賣契約
    所附地下2層平面圖）編號16、16-1 的位置」，「（當初是
    繳）兩個車位（的管理費）」等語（見原審卷(一)第137至138
    頁）；證人戊○○亦證稱：「我是住320號5 樓。我是向320
    號6 樓的屋主承租系爭的車位，我所承租的車位是編號16-1
    的車位，編號16的車位是屋主自己使用」，「（我所承租的
    車位）在（原審卷(一)第15頁背面買賣契約所附地下2 層）平
    面圖的16-1的車位」等語（見原審卷(一)第139至140頁）。足
    證系爭320號6樓房地之所有人確係受分配使用虛線編號16、
    16-1號車位。
  3.證人癸○○在原審到場證稱：「（我）是（僑福房屋仲介公
    司新莊誠和店的店長）」，「是（曾仲介被告（即被上訴人
    ）購買系爭322號6樓房屋），連同地下2 樓的停車位。一開
    始是原屋主辛○○委託我們銷售這間房屋，我們帶被告去看
    ，當時我們有詢問原屋主有關停車位的事，原屋主告知我們
    是地下2樓17號的車位，有去現場看，現場有16、17 都是單
    獨的停車位，坐落的方位都是斜的，在角落，16號前面是水
    箱，2 個車位的大小是一樣大，應該是黃線劃的，現場我沒
    有看到16-1車位的編號，但是16號的車位停2 個車子」，「
    當時是簽約成交，買方有付給部分價款，一開始有開車去停
    ，警衛告訴他（指被上訴人）車位不是他的，我們去調台北
    縣政府工務局建築藍圖，因為實際情況不同，縣政府是告知
    我們是以產權為主，我們去調土地建物謄本，發現被告持分
    有16坪多，16號車位只有8坪多，不可能16號是2個車位，後
    來也有詢問東馬建設公司，有傳真原始的地下室車位平面圖
    ，我們再向原始起造的建築師確認，建築師有蓋章與原始圖
    相同」，「（地下2樓停車場）16、17 號是黃的，有部分是
    白的。我有詢問過原屋主辛○○，他買的是房子與停車位，
    空著放8年，他租給別人，大約2、3 年。辛○○只知道他的
    車位是17號，但是車位是以黃色，或白色為準，兩個都一樣
    」等語（見原審卷(二)第47至48頁）。足證被上訴人買受系爭
    322號6樓房地之初，上訴人即係使用虛線編號16、16-1號車
    位，因被上訴人依實線編號17號車位停車，遭系爭大樓警衛
    阻止，被上訴人始調閱相關資料，並認兩造應依實線編號16
    、17號車位停車，因而發生本件糾紛。是依證人癸○○所為
    上開證詞，實不足據以認定被上訴人有權使用實線編號17號
    車位。
  4.證人乙○○雖證稱：「（在歡喜親家社區擔任保全）4 年多
    了」，「（系爭停車場）有畫16、17（號停車位），沒有畫
    16-1（號停車位）。我在擔任保全4年，從來就沒有看過16-
    1（號停車位）。原告（指上訴人）只有繳16 號車位的管理
    費」等語（見原審卷(一)第143至144頁）。惟查系爭停車場確
    有以白線劃成編號16、16-1、17號停車位，已如前述，而上
    訴人於96年7月以前確繳交2個汽車停車位之管理費（詳如後
    述），是證人乙○○所為上開證詞顯與事實不符，尚不足據
    以為有利於被上訴人之認定。
  5.被上訴人雖又抗辯其每月均向系爭大樓管理委員會繳交2 個
    汽車停車位之管理費，足證系爭大樓管理委員會已承認實線
    編號17號車位為被上訴人所專用，且可停用2 部汽車之事實
    等語，惟為上訴人所否認。經查依上訴人所提系爭大樓管理
    委員會所製作系爭大樓各住戶應繳管理費明細表所示（見原
    審卷(一)第16至22頁），自89 年6月間起，關於系爭320號6樓
    房地住戶部分登載：「車位號：16」、「管理費明細：管理
    費：1500、車位清潔費：300、汽車2台：200」；關於同址5
    樓住戶部分登載：「車位號：（空白）」，「管理費明細：
    管理費：1500」（見原審卷(一)第18頁背面）；而關於系爭32
    2號6樓房地住戶部分則登載：「車位號：17」、「管理費明
    細：管理費：1750、車位清潔費：300、汽車1台、機車1 台
    」（見原審卷(一)第19頁）；另依上訴人所提繳交管理費收據
    所示，就系爭320號6樓房地及同址5號房地，於93 年11月、
    同年12月、95年3月至同年6月，均係合併繳交2戶管理費及2
    個汽車停車位管理費（見原審卷(一)第24頁）；復依證人乙○
    ○所提出管理費收繳明細所示，於95年間，系爭320號6樓房
    地住戶係使用編號16號車位，繳交2 個汽車停車位管理費，
    系爭322號6樓房地住戶係使用編號17號車位，繳交1 個汽車
    停車位管理費；自96 年9月以後，系爭320號6樓房地住戶使
    用編號16號車位，繳交1 個汽車停車位管理費，系爭322號6
    樓房地住戶使用編號17號車位，繳交2 個汽車停車位管理費
    （見原審卷(一)第146至151頁）。則依上開繳費情形，堪認於
    被上訴人買受系爭322號6樓房地之前，因上訴人使用虛線編
    號16、16-1號車位，因而繳交2 個汽車停車位管理費，嗣因
    被上訴人使用實線編號17號車位，並使用車位旁空間而停放
    2 輛汽車，致上訴人僅得使用實線編號16號車位，因而改由
    被上訴人繳交2 個汽車停車位管理費。是尚難僅因系爭大樓
    管理委員會依兩造實際使用停車位情形收取管理費一節，即
    認被上訴人有權使用實線編號17號車位。
  (三)按公寓大廈之買賣，建商與各承購戶分別約定，該公寓大廈
    之共用部分或其基地之空地由特定共有人使用者，除別有規
    定外，應認共有人間已合意成立分管契約。倘共有人已按分
    管契約佔有共有物之特定部分，他共有人嗣後將其應有部分
    讓與第三人，除有特別情事外，其受讓人對於分管契約之存
    在，通常即有可得而知之情形，應受分管契約之拘束。又共
    有人就共有物分管部分，有單獨之管理權，對於無權占有或
    侵奪共有物者，得為自己之利益，為回復共有物之請求，無
    民法第821條但書規定之適用。經查：
  1.依東馬公司與訴外人施淑惠所簽訂房屋預定買賣合約書，於
    封面記載買賣標的為G棟貳樓、車位1號，並於契約第1條第1
    項記載：「預定買賣房屋標示：房屋座落台北縣新莊市○○
    ○段216-1 壹筆地號土地內，興建地下貳層，地上柒層『歡
    喜親家』住宅第G 棟貳樓壹戶建坪約貳拾點柒坪（包括
    室內、陽台、雨遮、平台、花台、露台、屋頂突出物、蓄水
    池、受電室、機械室、貯藏室等）。另車位第1 號」（見本
    院卷第64頁），東馬公司負責人闕錦富及施淑惠並於該契約
    所附系爭停車場平面圖編號1 號停車位處蓋章（見原審卷(一)
    第84頁，本院卷第81頁）；另依東馬公司與訴外人郭美俐所
    簽訂房屋預定買賣合約書，於封面記載買賣標的為L 棟柒樓
    、車位14、14-1號（見本院卷第144頁），並於契約第1條第
    1 項記載：「預定買賣房屋標示：房屋座落台北縣新莊市○
    ○○段216-1 壹筆地號土地內，興建地下貳層，地上柒層『
    歡喜親家』住宅第L 棟柒樓壹戶建坪約拾點貳壹坪（包括
    室內、陽台、雨遮、平台、花台、露台、屋頂突出物、蓄水
    池、受電室、機械室、貯藏室等）。另車位第14、14-1號」
    （見本院卷第145 頁），東馬公司負責人闕錦富及郭美俐亦
    於該契約所附系爭停車場平面圖編號14、14-1號停車位處蓋
    章（見本院卷第162 頁）；又依上訴人所提東馬公司分別與
    訴外人丙○○、林採珍及己○○所簽訂房屋定買賣合約書封
    面，亦均載明買賣房屋之棟別、樓層及車位號碼（見原審卷
    (一)第158頁，本院卷第82、107頁），由此堪認東馬公司於系
    爭大樓建造完成後，於出售各區分所有建物時，已分別與各
    建物承買人約定停車位使用位置，並交由各承買人占有使用
    ，依前揭說明，應認系爭大樓之區分所有權人就共有之系爭
    停車場已依買賣契約約定內容成立分管契約，而兩造分別受
    讓系爭320號6樓房地及系爭322號6樓房地，依其交易情形，
    應可得知該分管契約之存在，是兩造應受該分管契約之拘束
    。
  2.被上訴人雖抗辯其就系爭停車場之所有權應有部分為1/22，
    僅使用1個車位，而上訴人就該建物之所有權應有部分為1/4
    4，竟得使用2個停車位，顯不合理等語。惟查共有人所訂分
    管契約內容，未必恆與共有人之持分比例相當，是被上訴人
    就系爭停車場之持分比例固為上訴人之2 倍，然被上訴人尚
    不能執此抗辯其不受上開分管契約之拘束。
  3.查上訴人因買受系爭320號6樓房地並繼受上開分管契約，而
    取得虛線編號16、16-1號車位之專用權，已如前述，則被上
    訴人使用實線編號17號車位，致上訴人無法使用虛線編號16
    、16-1號車位，上訴人自得依分管契約約定，請求被上訴人
    將虛線編號16、16-1號車位返還予上訴人，並不得妨礙上訴
    人對上開停車位行使權利。
  (四)按無法律上之原因而受利益，致他人受損害者，應返還其利
    益，民法第179條前段定有明文。查被上訴人自96年5月28日
    買受系爭322號6樓房地後，因使用實線編號17號車位，因而
    得以使用該車位旁空間而停放2 輛汽車，致上訴人無法使用
    虛線編號16、16-1號車位，而僅得使用實線編號16號車位，
    堪認被上訴人因此受有多使用1 個車位之利益，致上訴人受
    有少使用1 個車位之損害，是上訴人請求被上訴人返還因多
    使用1 個車位所受之不當利益，洵屬有據。又據證人戊○○
    證稱：其承租虛線編號16-1號車位係以代系爭320號6樓屋主
    繳交管理費之方式繳納租金等語（見原審卷(一)第140 頁），
    而依上開繳交管理費收據所示，上訴人每月應繳管理費為2,
    100元（含1戶管理費1,500 元，2個汽車停車位管理費500元
    及1個機車位管理費100元，見原審卷(一)第24、85頁）；復經
    參諸系爭大樓社區停車位管理辦法第5 條規定：「嚴格執行
    單車位停放1台汽車，雙車位停放2台汽車有標幟者，每超出
    1台依月租費3,000元交管理委員會做繳交電費及清潔費之費
    用」（見原審卷(一)第86頁），是上訴人請求被上訴人自96年
    7月1日起至返還虛線編號16、16-1號車位之日止，按月給付
    上訴人2,000元，洵屬有據，應予准許。
五、綜上所述，上訴人先位之訴依分管契約之約定，請求被上訴
    人將虛線編號16、16-1號車位返還予上訴人，並不得妨礙上
    訴人對上開停車位行使權利，及依民法第179 條規定，請求
    被上訴人自96年7月1日起至返還上開停車位日止，按月給付
    上訴人2,000 元，均為有理由，應予准許（上訴人先位之訴
    既為有理由，則本院就其備位之訴是否有理由即無庸予以論
    述，附此敘明）。從而，原審所為上訴人敗訴之判決，自有
    未洽，上訴意旨指摘原判決不當，求予廢棄改判，為有理由
    ，應予駁回。
六、至兩造其餘之攻擊或防禦方法及未經援用或進行調查之證據
    ，經本院斟酌後，認為均不足以影響本判決之結果，自無予
    以調查或逐一詳予論駁之必要。附此敘明。
七、據上論結，本件上訴為有理由，依民事訴訟法第450條、第7
    8條，判決如主文。
中    華    民    國    98    年    9     月    1     日
                    民事第四庭
                        審判長法  官  張劍男
                              法  官  陳靜芬
                              法  官  彭昭芬
正本係照原本作成。
不得上訴。
中    華    民    國    98    年    9     月    1     日
                              書記官  紀昭秀


司法院資訊處製作；財團法人民間司法改革基金會備份。
